臺灣臺南地方法院交通事件裁定　　　　 93年度交聲字第581號
移
受 處分 人
即 異議 人　甲○○　男　41.
上列受處分人因違反道路交通管理處罰條例案件，對於交通部公
路總局嘉義區監理所麻豆監理站九十三年十月二十五日所為之裁
決處分（處分案號：麻監裁罰字第裁七五—Ｍ00000000
號），聲明異議，本院裁定如下：
    主  文
原處分撤銷。
甲○○汽車駕駛人，駕駛汽車違反道路交通安全規則，因而肇事
致人受傷，記違規點數參點。
    理  由
一、原處分意旨略以：受處分人即異議人甲○○於民國九十二年
    十月八日凌晨一時四十分許，駕駛車牌號碼Ｘ３－５００號
    營業大貨曳引車並拖掛車牌號碼Ｙ７—７８號營業全拖車之
    全聯結車，行經設有閃光黃燈號誌之臺南縣安定鄉中沙村沙
    崙四九號前交岔路口處待作左迴轉時，適有同向車道林榮彬
    酒醉駕駛車牌號碼６０８５－ＧＦ號自小客車自後方撞及異
    議人所駕駛前開車輛肇事，致林榮彬受有臉部多處擦傷及撕
    裂傷、頸部撕裂傷等多處傷害，經台南縣警察局善化分局予
    以製單舉發。移送機關即交通部公路總局嘉義區監理所麻豆
    監理站經查證後，認異議人違規事實明確，且被害人林榮彬
    確因本件車禍受有傷害，乃依道路交通管理處罰條例第六十
    一條第三項之規定，裁處異議人吊扣駕駛執照六個月云云。
二、聲明異議意旨則略以：受處分人即異議人甲○○不否認於九
    十二年十月八日一時四十分許，駕駛車牌號碼Ｘ３－５００
    號營業大貨曳引車，行經臺南縣安定鄉中沙村沙崙四九號前
    交岔路口處迴轉時，適有同向車道林榮彬酒醉駕駛車牌號碼
    ６０８５－ＧＦ號自用小客車自後方撞及異議人所駕駛前開
    車輛肇事，致林榮彬受輕傷，惟本件肇事原因為林榮彬酒醉
    駕車所造成，並經臺灣臺南地方法院判處有期徒刑六月在案
    ，因之，異議人始為被害人，何來違規肇事責任。另當時處
    理車禍現場之員警並無告知異議人有何違規行為及未當場開
    立舉發違規通知單，致異議人不知本件交通違規事件為警舉
    發而逾期未到案，迄至九十三年十月二十九日異議人始收受
    交通部公路總局嘉義區監理所麻豆監理站以異議人之上述違
    規行為明確而裁處異議人吊扣駕駛執照六個月之違反道路交
    通管理事件裁決書，顯見原處分應非適當，故異議人不服該
      裁處，而提起本件異議等語。
三、按汽車駕駛人，駕駛汽車違反道路交通安全規則，因而肇事
    致人受傷者，記違規點數三點，道路交通管理處罰條例第六
    十一條第三項定有明文。又聯結車不得迴車，道路交通安全
    規則第一百零六條第六款亦規定甚明。另違反本條例之行為
    ，自行為成立之日起；行為有連續或繼續之狀態者，自行為
    終了之日起，逾三個月不得舉發，道路交通管理處罰條例第
    九十條前段復定有明文。
四、經查：
（一）本件受處分人即異議人甲○○並不否認於九十二年十月八
      日凌晨一時四十分許，駕駛車牌號碼Ｘ３－５００0號營
      業大貨曳引車並拖掛車牌號碼Ｙ７—７８號營業全拖車之
      全聯結車，沿台１９線北向南行駛，行經設有閃光黃燈號
      誌之臺南縣安定鄉中沙村沙崙四九號前與中工一路交岔路
      口處作左迴轉時，適有同向車道自後方駛來之由林榮彬酒
      醉駕駛車牌號碼６０８５－ＧＦ號自小客車向前撞及異議
      人所駕駛之前開車輛肇事，致林榮彬受有臉部多處擦傷及
      撕裂傷、頸部撕裂傷等多處傷害之違規事實，業據異議人
      於本院審理時坦承不諱（詳本院九十三年十二月二十三日
      訊問筆錄），並有台南縣警察局南縣警交字第Ｍ0000
      0000號舉發違反道路交通管理事件通知單一紙、台南
      縣警察局善化分局九十三年十一月二十六日南縣善警六字
      第０九三００一八四五九號函暨檢附之道路交通事故現場
      圖、道路交通事故調查報告表（一）、（二）各一紙、警
      詢調查筆錄三份、交通事故現場照片三十六幀存卷可按，
      益證異議人甲○○確有駕駛聯結車而迴轉之違規行為。且
      被害人林榮彬因本件車禍，受有臉部多處擦傷及撕裂傷、
      頸部撕裂傷等多處傷害，亦有奇美醫學中心診斷證明書一
      紙存卷可參。依上開說明，顯見異議人甲○○駕駛之上開
      曳引車於前述時、地，確有違規迴轉肇事而致人受輕傷之
      事實無訛。
（二）其次，本件經送臺灣省台南區行車事故鑑定委員會鑑定結
      果，認受處分人即異議人甲○○駕駛前開聯結車，行經設
      有閃光黃燈號誌肇事路口，違規迴轉未注意來往車輛，致
      發生撞及，為本件車禍之肇事原因等情，有台灣省台南區
      行車事故鑑定委員會檢附之鑑定意見書一份在卷可憑，此
      結果更加證明異議人駕車肇事致被害人林榮彬受輕傷之行
      為，確有違反道路交通安全規則第一百零六條第六款之規
      定無疑。至本件被害人酒後駕車及疏未注意車前狀況之駕
      駛行為，係本件車禍肇事之原因，雖有前開鑑定意見書載
      明可證，然異議人之上述違規行為，既與被害人之違規行
      為，併合而為本件車禍之肇事原因，則被害人之違規行為
      ，或可供為對異議人所涉刑事案件量刑時之斟酌，但異議
      人之交通違規責任，則不能因此相抵而獲得減免，附此敘
      明。
（三）至按違反本條例之行為，自行為成立之日起，行為有連續
      或繼續之狀態者，自行為終了之日起，逾三個月不得舉發
      ，道路交通管理處罰條例第九十條前段雖有明文規定，然
      本件違規事實之發生時間，則係同年十月八日，而台南縣
      警察局善化分局警員舉發本件違規事實之時間係同年十月
      十六日，因之，本件經核並無逾越前述「三個月」舉發期
      限之問題。
（四）按「行為後本法有變更者，適用裁處時之規定，但裁處前
      之規定有利於行為人者，適用最有利於行為人之規定」，
      社會秩序維護法第三條則著有明文，而道路交通管理處罰
      條例中雖無相關法律變更適用之規定，但因二者均屬行政
      秩序罰類之法規，故違反道路交通管理處罰條例行為之處
      罰，亦應有前述「從新從輕」原則之類推適用。而查，道
      路交通管理處罰條例第六十一條第三項業經總統於九十三
      年四月二十一日公布，並經行政院令定自同年七月一日施
      行，該條項有關「因而肇事致人受傷」部分，已由「吊扣
      其駕駛執照三個月至六個月」，修正為「記違規點數三點
      」，並增訂「致人重傷，吊扣其駕駛執照三個月至六個月
      」之規定。本件受處分即異議人甲○○九十二年十月八日
      違反前述條項之規定，而應受處罰，故其行為後，該條項
      業已變更，依照上開「從新」之原則，本違規事件應適用
      裁處時之新法規定，始為適當。
（五）又按當事人變更其送達之處所而不向行政機關陳明，致有
      應為送達之處所不明者，行政機關得依職權命為公示送達
      ，行政程序法第七十八條第三項雖有明文規定，然行政機
      關如未就當事人原應受送達之處所，先為適當之投送，並
      查明該當事人是否仍居住於該處所，以為當事人有無變更
      所之情形，行政機關仍不得逕以公示送達之方式完成送達
      程序。查前開舉發通知單，係經台南縣警察局善化分局掛
      號郵寄予異議人，而經郵政人員前往投送時，因「查無此
      人」而遭退回，以致無法送達後，該台南縣警察局善化分
      局承辦人員隨即逕行辦理公示送達之公告等情，雖有台南
      縣警察局交通違規案件單退清冊一紙及台南縣警察局善化
      分局九十二年十一月五日南縣善警六字第０九三０００二
      四０九號函各一份存卷足憑。然本件受處分人即異議人甲
      ○○所登記之前述自用小客車之車籍資料中之車主地址係
      ：「高雄市○○區○○路四二七號三樓之二」，而台南縣
      警察局善化分局警員卻將前開舉發通知單以掛號郵寄方式
      寄送至「高雄市○○區○○路四二七號」，則本件舉發通
      知單既有投送地址錯誤，以致無法送達之情形，則本件舉
      發單位所為之上述公示送達程序，經核尚難認為妥適。
（六）末按「違反道路交通管理事件統一裁罰基準及處理細則」
      第二條第二項之違反道路交通管理事件統一裁罰基準表，
      以及同細則第四十一條之規定可知，違反道路交通管理事
      件之裁罰基準，係以當事人接到違規舉發通知單後，「有
      無逾越到案日期繳納罰款及到案與否」，為設定裁決罰鍰
      數額及駕駛執照吊扣期間之主要準據之一，故行為人有無
      於到案日期前繳交罰鍰或到案與否，對於行為人究應處以
      法定最低額或較高額罰鍰，實具有重要之決定性。又按汽
      車駕駛人，駕駛汽車違反道路交通安全規則，因而肇事致
      人受傷者，記違規點數三點，道路交通管理處罰條例第六
      十一條第三項已定有明文。觀諸該法條之罰責僅有「記違
      規點數三點」，並未有法定最低額或較高額罰鍰之規定，
      因之，本件之舉發通知單縱有未經合法送達之情形，經核
      亦不影響本件之裁罰。
五、綜上所述，本件原裁決處分有關「違反道路交通安全規則肇
    事致人受輕傷」部分，因道路交通管理處罰條列第六十一條
    第三項，業已修正施行如前所述，則移送機關即交通部公路
    總局嘉義區監理所麻豆監理站仍據以引用修正前之道路交通
    管理處罰條例第六十一條第三項規定，裁處異議人吊扣其駕
    駛執照六個月，於法即有未洽。是原處分既有上述不當之處
    ，自應由本院裁定將原處分撤銷，另為裁定如主文第二項所
    示，以資適法。
六、據上論結，應依道路交通案件處理辦法第二十條，裁定如主
    文。
中　　華　　民　　國　　94　　年　　4 　　月　　29　　日
                  交通法庭法　官  鄭燕璘
以上正本證明與原本無異。
如不服本裁定應於送達後5日內向本院提出抗告狀。
                 　   　　書記官　陳金堂
中　　華　　民　　國　　94　　年　　4　　月　　 29　　日
